臺灣臺中地方法院刑事判決　　　　　 100年度交簡上字第69號
上　訴　人　臺灣臺中地方法院檢察署檢察官
被　　　告　黃豐騰
上列上訴人即被告因公共危險案件，不服本院臺中簡易庭100年
度中交簡字第29號中華民國100年1月11日第1審簡易判決（聲請
簡易判決處刑案號：99年度速偵字第4524號）提起上訴，本院管
轄之第2審合議庭判決如下：
    主    文
上訴駁回。
    理    由
    犯罪事實
一、黃豐騰於民國99年11月30日22時許，在臺中市○○區○○路
    5段55號店內，飲用啤酒後，已達不能安全駕駛動力交通工
    具之狀態，竟仍於同日22時50分許，騎乘車牌號碼為YPW-70
    7號之輕型機車上路欲至太原路購買宵夜。旋於同日晚間23
    時許，行經臺中市○○區○○路三段與北屯路口時，因機車
    大燈未亮且行車不穩，為警發現並予以攔查後察覺黃豐騰身
    上酒味甚濃，遂對其施以呼氣式酒精濃度測試，並於同日23
    時04分許測得其呼氣酒測值所含酒精成分每公升0.79毫克，
    而查悉上情。
二、案經(改制前)臺中市警察局第五分局報告臺灣臺中地方法院
    檢察署檢察官偵查後聲請以簡易判決處刑。
    理    由
壹、證據能力部分：
    被告以外之人於審判外之陳述，雖不符前4條之規定，而經
    當事人於審判程序同意作為證據，法院審酌該言詞陳述或書
    面陳述作成時之情況，認為適當者，亦得為證據；當事人、
    代理人或辯護人於法院調查證據時，知有第159條第1項不得
    為證據之情形，而未於言詞辯論終結前聲明異議者，視為有
    前項之同意，刑事訴訟法第159條之5定有明文。本案下列引
    為證據之證人陳述及書證，上訴人即被告黃豐騰(下稱被告)
    及檢察官於本院審理中均不爭執其證據能力，且以之作為證
    據並無不當，依上揭法條之規定，自均有證據能力。
貳、實體部分：
一、訊據被告固對其有於上揭時地飲酒後騎乘機車，而於上開時
    地為警攔查實施酒側，酒側紀錄表顯示酒測值為0.79MG/L之
    事實坦承不諱，惟矢口否認有何不能安全駕駛動力交通工具
    而駕駛之公共危險犯行，辯稱：本件可能因為伊剛喝完酒，
    出去就被查獲，酒精濃度才會很高，而且伊從念東海大學考
    試就是考喝酒，所以伊身體的酒精濃度本來就比較高。當天
    伊雖有喝酒但沒有醉。且警察說伊騎車晃動並非實在，警察
    是看到伊所騎機車沒有開大燈才攔下伊，並非因伊車身晃動
    而攔下伊，而當時伊所騎機車是大燈壞了。又警察讓伊吹氣
    後，伊係以自備之自來水毛筆簽名，且簽的很正，足見伊很
    清醒，且在騎機車跟在酒測單上簽名比起來，因為簽名需要
    更大的穩定度，所以比較困難，伊並非不能安全駕駛動力交
    通工具。此外，當天機車係因伊沒有停好才倒下去，不是伊
    人跌倒。又伊於本案之前即曾遭警察劉漢鼎實施酒測，該次
    酒測值為0.23MG/L，且該次與本案喝的酒一樣多，但酒測的
    值卻不一樣，本案這次達到0.79MG/L，應該不醒人事了，但
    伊還能用毛筆寫出工整的簽名，伊懷疑是不是酒測的器具有
    問題。再伊是因之前曾遭劉漢鼎實施酒測，因為該次的緣份
    ，伊與劉漢鼎有認識，本案再遭劉漢鼎取締時伊的話才會比
    較多，並非因為喝醉酒云云。惟查：
(一)被告確有於99年11月30日22時許，在臺中市○○區○○路5
    段55號店內，飲用啤酒後，仍於同日22時50分許，騎乘上開
    輕型機車上路欲至太原路購買宵夜，旋於同日晚間23時許，
    行經臺中市○○區○○路三段與北屯路口時，為警察覺並予
    以攔查後發現黃豐騰身上酒味甚濃，遂對其施以呼氣式酒精
    濃度測試，並於同日23時04分許測得其呼氣酒測值所含酒精
    成分每公升0.79毫克後等節，業據被告於警詢及偵審中直承
    屬實，核與證人即警察田振華、劉漢鼎於審理中結證情節相
    符，並有員警職務報告、酒精測定紀錄表、刑法第185條之3
    案件測試觀察紀錄表、臺中市警察局舉發違反道路交通管理
    事件通知單在卷可佐，已足認定。
(二)被告於警詢中係辯稱：伊飲用啤酒大約有6杯云云(見偵卷第
    7-8頁)；嗣於偵查中則辯稱：伊喝了啤酒5杯云云(見偵卷第
    22頁)；繼於準備程序及審理中則辯稱：伊喝了啤酒4杯云云
    ，核被告就其究喝了幾杯啤酒乙節，所辯不一，已難遽信。
    且其於審理中空言辯稱：伊此次與前次所喝的酒一樣多云云
    ，更值存疑。況查，警察於上揭時地對被告施以呼氣式酒精
    濃度測試之儀器編號為JOJA0000000，而該呼氣酒精測試器
    甫由經濟部標準檢驗局於99年6月3日檢定合格，有效期限為
    1年等節，亦有酒精測定紀錄表(見偵卷第11頁)及經濟部標
    準檢驗局呼氣酒精測試器檢定合格證書(見本院卷第43頁)各
    1份在卷可憑，被告空言辯稱：伊懷疑酒測的器具是否有問
    題云云，尚非可採。又被告於審理中先係辯稱：「我是摩托
    車倒下去，不是我人跌倒，我是停下來時沒有停好，機車倒
    下去，我是從豆漿店離開沒有錯，所以我確實從豆漿店把機
    車騎到對面道路上停下來，我是停機車沒有停好，機車有倒
    下，是因為機車中間支柱要有斜坡才能停穩，當時沒有停穩
    而機車倒下，我要感謝證人以前查獲過我，在本案之前我確
    實被他酒測1次，同樣也是去買豆漿，喝的酒也一樣多，所
    以他第2次取締我時，因為有第1次的緣份，所以我們有認識
    ，所以我的話才比較多，不是我喝醉酒。」云云(見本院卷
    第38頁正、背面)，嗣又辯稱：「..當時我並沒有喝醉，警
    察說我話多，其實是他們問我很多問題，我才會回答很多，
    不是酒後話多。」云云(見本院卷第53頁)，所辯亦先後不一
    ，亦難憑採。
(三)證人劉漢鼎於審理中結證：「(本案查獲你有無參與？)有，
    我當時是跟田振華一起查獲的，當時我們是值巡邏勤務，然
    後我們巡邏經過太原路跟北屯路口，我們是沿著太原路由東
    向西行進，經過北屯路口，前面100公尺處有一家超商要迴
    轉返回隊部，在行駛到太原路跟北屯路交叉口等紅綠燈，當
    時有1件車禍在我們前面，而且前面有1部警車，就看到黃豐
    騰騎摩托車直接由太原路1家豆漿店騎到對面的1家賣腳踏車
    行，他的機車就倒下，我以為他是車禍的當事者，結果他又
    把機車牽起來之後，他回頭一樣沿著太原路往市區向方行進
    ，他牽著機車起來時有搖擺，不像一般正常人牽起機車的樣
    子，然後跨上機車回頭騎時，他也是有無法控制機車，會晃
    動的樣子，基於我們合理判斷等綠燈通行時，我們就回頭跟
    在被告機車後面，靠近一家洗車場附近將他攔下。」、「(
    在現場你們有無跟被告交談？)有，他這個人我有印象，之
    前他曾經被我們實施酒測過1次，那次沒有超過，因為他用
    自來水毛筆在酒測值單上簽名，所以我很有印象，如果跟上
    次比較，這1次他酒醉程度比較大。」、「(當天現場你有無
    跟被告說話，被告說話正常嗎？)有，當時他有比較多話，
    跟動作大的情形。」、「我有問他，剛才你有無在對面騎機
    車跌倒，他說有，我問他為何跌倒，他沒有回答。」等語，
    核與證人田振華於審理中結證：伊與劉漢鼎開車經過時，看
    到被告騎著他的機車往太原路方向行駛，被告騎車有晃動不
    穩，伊等上前將被告攔下請被告出示證件，在對話過程中，
    有聞到被告有酒味，請被告配合進行酒測程序。偵卷第6頁
    之職務報告係伊所製作，內容均屬實。偵卷第10頁之觀察紀
    錄表，都是依照伊當時觀察據實勾選。伊看到被告的機車晃
    動，會偏離直線，又拉回來，還不到蛇行程度，但有搖擺不
    定的情形。且被告當時一直重複說他有喝酒，但沒有喝醉，
    還有講一些其他的事情等多話情形等語情節相符。是被告當
    時確有車身搖擺不定及多話之情形，亦足認定。又被告係在
    警察實施酒測現場在酒測紀錄表上簽名，業據證人劉漢鼎於
    審理中結證屬實(見本院卷第37頁背面)，而偵卷第13-15 頁
    之權利告知書、告知本人通知書及逮捕告知親友通知書，則
    均係被告在第五分局警備隊內簽名，亦經證人田振華於審理
    中結證無誤(見本院卷第28頁)，而對照被告在酒測紀錄表、
    權利告知書、本人通知書、親友通知書上之簽名(見偵卷第
    11、13-15頁)，及被告在警詢筆錄、偵查筆錄上之簽名( 見
    偵卷8頁背面、第23頁)，被告在酒測紀錄表上之簽名顯然較
    為潦草，有上開各該次簽名在卷可憑，被告辯稱：伊在酒測
    紀錄表上之簽名簽的很正云云，尚非可採。又被告在為警實
    施酒測後，因見酒測值超過標準，始於簽名之際刻意集中精
    神在酒測紀錄表上之簽名，本在常情之內，尚難因被告能持
    自來水毛筆在酒測紀錄表上簽名即謂證人劉漢鼎、田振華互
    核相符之證述不可採信。且查，證人劉漢鼎、田振華於審理
    中就其等攔查被告前之行進動線雖略有出入，惟人之記憶常
    隨時間經過而趨模糊，則證人田振華於100年5月25日審理中
    就99年11月30日當時其等行進之動向有所誤記本在常情之內
    ，且證人田振華於審理中即先陳明：查獲過程，伊大致上記
    得，但細節不太確定等語(見本院卷第27頁)。況被告於準備
    程序及審理中亦均直承：伊確係遭警察攔下等語無誤(見本
    院卷第18頁、第53頁)，且被告於證人劉漢鼎結證：被告機
    車有倒下等語後，被告亦直承：伊機車確曾倒下等語，益徵
    證人劉漢鼎所證確符真實。是本件尚難僅因證人劉漢鼎、田
    振華於審理中就其等攔查被告前之行進動線雖略有出入乙節
    ，即認證人劉漢鼎、田振華於審理中互核相符之證述部分亦
    不可採，而遽為被告有利之認定，附此敘明。
(四)第查：
1、按刑法第185條之3規定：「服用毒品、麻醉藥品、酒類或其
   他相類之物，不能安全駕駛動力交通工具而駕駛者，處1年以
   下有期徒刑、拘役或科或併科15萬元以下罰金。」，所謂「
   不能安全駕駛」，係屬抽像危險犯，而「抽象危險犯」，係
   指一般有侵害法益危險之行為為已足，在構成要件之內容上
   ，不以具體發生危險為必要，換言之，乃以危險之發生非構
   成要件要素的犯罪，因法條已擬制其行為本身隱含有抽象危
   險，故危險發生之有無，無待法官就具體案情來作判斷。事
   實上，一旦於服用毒品、麻醉藥品、酒類或其他相類之物品
   後，無法想像各該物品效力發作後，不會對服用人之神經系
   統或感官意識造成任何影響，於此狀態下駕駛動力工具，對
   其他參與交通行為者之生命身體法益而言，顯然已具有相當
   之危險性，該危險已藉刑法第185條之3之構成要件事實而得
   以推定。再參以增訂刑法第185條之3之原因，乃為維護交通
   安全，而增設服用酒類或其他相類之物過量，致意識模糊駕
   駛交通工具之處罰規定，以防止交通事故之發生（立法理由
   參照），足認增訂該條之主要目的，係為有效防止酒後駕車
   在交通往來中所可能衍生的危險，質言之，增訂該條之主要
   目的，係為保障其他用路人之人身安全，而非為防止行為人
   發生交通事故之危險。職是，益徵刑法第185條之3所謂「不
   能安全駕駛」，確屬抽像危險犯無訛。又對於呼氣酒精濃度
   已達0.55MG/L以上者，肇事率為一般正常人之10倍，認為已
   達不能安全駕車之標準，此業經法務部88年5月18日以法88
   檢字第001669號函告周知。且按就醫學文獻所知，酒精對人
   體造成之影響，於呼氣時酒精濃度達0.25MG/L（約相當於體
   內血液中酒精濃度50MG/L或0.05％）即會輕度中毒，造成輕
   度協調功能降低；呼氣酒精濃度達0.5MG/L時（約相當於體內
   血液中酒精濃度100MG/L或0.1％）屬輕到中度中毒症狀，出
   現反應較慢、感覺減低、影響駕駛之狀況；又飲酒後1小時許
   ，其體內血液酒精濃度可達最高，飲酒1小時後其體內之酒精
   濃度隨即消減，此亦分別有行政院國軍退除役官兵輔導委員
   會臺北榮民總醫院88年8月5日（88）北總內字第26868號函文
   、88年10月26（88）院賓文廉字第13407號臺灣高等法院函文
   中檢附臺北醫學院附設醫院精神科主任蔡尚穎「酒精對人體
   生理與行為之影響」一文可據。
2、本件被告飲酒後如何有行車不穩，搖擺不定及多話之情形等
   節，業據證人劉漢鼎、田振華於審理中結證明確，互核相符
   ，並有刑法第185條之3案件測試觀察紀錄表1份在卷可憑，而
   堪認定，業如前述，再佐以上開說明，本件被告飲酒後於前
   揭時間駕駛交通工具時確已達不能安全駕駛之程度，確堪認
   定。被告空言辯稱：伊並無不能安全駕駛動力交通工具而駕
   駛之公共危險犯行云云，尚非可採。綜上所述，被告空言否
   認犯罪，要係事後卸責之詞，不足採信，本案事證明確，被
   告犯行堪以認定。
二、核被告所為，係犯刑法第185條之3服用酒類致無法安全駕駛
    動力交通工具罪。原審因認被告上開犯行事證明確，並審酌
    被告並未有前科紀錄，素行尚稱良好，惟酒後駕車，對其他
    用路人及本身產生相當大之危險，另參考其經測得之酒精濃
    度及犯後於偵查中坦承態度良好等一切情狀，適用刑事訴訟
    法第449條第1項前段、第454條第1項，刑法第185條之3、第
    42條第3項、刑法施行法第1條之1第1項規定，判處被告罰金
    新臺幣6萬元，並諭知如易服勞役以新臺幣1000元折算1日，
    核其認事用法均無不當，量刑亦屬妥適，被告以上揭情詞辯
    稱其並未達不能安全駕駛動力交通工具程度而否認犯罪云云
    等為由提起上訴，核為無理由，應予駁回。
據上論斷，應依刑事訴訟法第455條之1第1項、第3項、第368條
，判決如主文。
中    華    民    國   100    年    8     月    10    日
                    刑事第十一庭審判長法  官  林慧英
                                      法  官  廖純卿
                                      法  官  江奇峰
上正本證明與原本無異。
本件不得上訴。
                                      書記官  林素珍
中    華    民    國   100    年    8     月    10    日
附錄本案論罪科刑法條全文
刑法第185條之3：
服用毒品、麻醉藥品、酒類或其他相類之物，不能安全駕駛動力
交通工具而駕駛者，處一年以下有期徒刑、拘役或科或併科十五
萬元以下罰金。